【裁判字號】    95,易,392
【裁判日期】    951120
【裁判案由】    竊盜
【裁判全文】
臺灣雲林地方法院刑事判決               95年度易字第392號
公  訴  人  臺灣雲林地方法院檢察署檢察官
被      告  甲○○
                    （現在臺灣雲林第二監獄執行中）
上列被告因竊盜案件，經檢察官提起公訴（95年度偵字第3242號
），檢察官並當庭擴張犯罪事實，請求審判（臺灣嘉義地方法院
檢察署95年度偵緝字第576 號），於本院準備程序進行中，被告
就被訴事實為有罪之陳述，經合議庭裁定由法官一人獨任進行簡
式審判程序，判決如下：
    主      文
甲○○共同連續攜帶兇器毀越安全設備於夜間侵入有人居住之建
築物竊盜，累犯，處有期徒刑壹年貳月。扣案之鐵剪、塑膠尺各
壹支、雙面膠帶條（其中貳條雙面膠帶已包妥金屬墊片）與釣
魚工具壹組，均沒收之。
    事實及理由
一、犯罪事實：
    甲○○前因違反麻醉藥品管理條例案件，經法院判處有期徒
    刑5 年2 月確定，於民國88年5 月25日縮短刑期假釋出監，
    於91年4月23日未經撤銷假釋，以已執行完畢論。詎其竟仍
    不知悔改，意圖為自己不法之所有，基於概括犯意，連續為
    下列竊盜行為：
  (一)其與廖倉賢、張雅婷（此2 人共犯加重竊盜部分，檢察官另
    案偵辦），本於犯意聯絡，結夥3 人，先由甲○○、廖倉賢
    於95年4 月26日清晨6 時許之日間，侵入位在雲林縣古坑鄉
    華南村華南11號、負責人為乙○○之南天宮內（侵入有人住
    居建築物部分未據告訴），以繫有釣魚線，其外貼以雙面膠
    之金屬墊片（下稱釣魚工具），投入南天宮之功德箱，確認
    其中有香油錢後，翌日即95年4 月27日清晨7 時許，再由甲○○駕駛車牌號碼SQ－2611號自用小客車，搭載廖倉賢、張
    雅婷前往南天宮，推由廖倉賢及張雅婷侵入南天宮內，由張
    雅婷在一旁把風，廖倉賢以釣魚工具放入南天宮功德箱內釣
    錢之方式，共同竊取箱中香油錢新臺幣（下同）20,000元，
    甲○○事後並分得現金500 元。
  (二)甲○○又於95年4 月27日晚間11時許，與廖倉賢，基於共同
    竊盜之犯意聯絡，先以足對人之生命、身體、安全構成威脅
    ，客觀上具有危險性而可供兇器使用之剪鐵窗用剪刀1 支（
    曾扣案但已滅失），將位在雲林縣古坑鄉華山村華山34之1
    號福華宮右邊、面向大門之窗戶鐵條剪下，並拆除窗戶之安
    全設備而毀越侵入廟內，藉以於夜間侵入有香客及廟祝丙○○居住之福華宮，再將釣魚工具，輔以塑膠尺而投入福華宮
    功德箱，藉此避免功德箱中防盜措施割斷釣魚線，共同竊取
    福華宮功德箱中香油錢20,000元，事後甲○○分得現金2,00
    0元。
  (三)甲○○再與不詳年籍、姓名之成年男子，基於共同竊盜之犯
    意聯絡，於95年4 月28日下午1 時40分許，由甲○○駕駛由
    其不知情之母葉億菁所有之N5-0865 號自小客車，搭載該不
    詳年籍、姓名之成年男子，至嘉義縣梅山鄉大南村坑口1-11
    號、負責人為丁○○之地母廟後，2 人即由該廟正門侵入廟
    內（侵入有人住居建築物部分未據告訴），且共同以釣魚工
    具1 組投入此廟中功德箱方式，竊取地母廟功德箱內香油錢
    100 元得手，然為地母廟負責人丁○○當場發覺並報警，甲○○隨即駕駛上開車輛搭載該不詳年籍、姓名之成年男子離
    去，並將上開犯案之釣魚工具1組遺留廟內而被扣案。
  (四)甲○○復於同年6 月28日凌晨1 時許，攜帶對人之生命、身
    體、安全構成威脅，客觀上具有危險性而足供兇器使用之鐵
    剪1 支，獨自1 人踰越福華宮右側廁所牆垣上方，於夜間侵
    入有廟祝丙○○及香客居住之福華宮，而開始物色功德箱中
    香油錢而欲行竊時，因觸動警鈴，為福華宮廟祝丙○○發覺
    報警查獲而未得逞，並當場扣得鐵剪、塑膠尺各1 支及雙面
    膠帶3條（其中2 個雙面膠帶已包妥金屬墊片）。
二、認定犯罪事實所憑證據及理由：
   (一)告訴人丙○○於檢察官面前之證述筆錄。
   (二)告訴人乙○○於警詢及檢察官面前之證述筆錄。
   (三)告訴人丁○○於警詢之證述筆錄。
   (四)證人葉億菁於警詢中證述筆錄。
   (五)共同正犯張雅婷於檢察官面前供述筆錄。
   (六)雲林縣警察局斗南分局華山派出所95年7 月18日員警職務
     報告1紙。
   (七)南天宮監視錄影紀錄節錄照片6張。
   (八)現場照片9張。
   (九)監視錄影帶翻拍照片4 張。
   (十)嘉義縣警察局竹崎分局指認犯罪嫌疑人紀錄表1 份。
   (十一)鐵剪1 支、塑膠尺1 支、雙面膠帶3 條、扣案釣魚工具1組
     。
   (十二)被告甲○○於檢察官面前之供述筆錄。
   (十三)被告於本院審理時，對前開犯罪事實坦白承認，核於上述
     證據資料相符，本案事證明確，應予依法論科。
三、論罪科刑之理由：
  (一)行為後法律有變更者，適用行為時之法律。但行為後之法律
    有利於行為人者，適用最有利於行為人之法律，現行刑法第
    2 條第1 項定有明文。被告行為後，刑法業於94年1 月7 日
    修正，於94年2 月2 日公布，並於95年7 月1 日施行，是本
    案被告行為後，法律已有變更。又參酌最高法院95年5 月23
    日第8 次刑事庭會議決議，現行刑法第2 條第1 項之規定，
    係規範行為後法律變更所生新舊法律比較適用之準據法，於
    新刑法施行後，應適用新刑法第2 條第1 項之規定，綜其全
    部罪刑之結果，而為「從舊從輕」之比較。本案涉及法律變
    更之部分經附表所示比較修正前、後刑法之規定，以修正前
    刑法有利於被告，依現行刑法第2 條第1 項規定，自應適用
    修正前之刑法，合先敘明。
  (二)犯罪事實(四)所載鐵剪，屬金屬製品，質硬而型尖，有扣案之
    鐵剪1 支在案可考；犯罪事實(二)所述之剪鐵窗用剪刀1 支，
    雖曾扣案，但已滅失下落不明，有雲林縣警察局斗南分局華
    山派出所95年7 月18日員警職務報告1 紙可按，但仍屬鐵製
    剪刀，可將窗戶鐵條夾斷，業據被告供承在卷，則前揭2 把
    鐵剪，客觀上均足對他人生命、身體、安全構成威脅，而皆
    屬兇器無疑。
  (三)核被告就犯罪事實(一)所為，係犯刑法第321 條第1 項第4 款
    結夥3 人以上加重竊盜罪；犯罪事實(二)所為，係犯刑法第32
    1 條第1 項第1 至3 款之攜帶兇器毀越安全設備於夜間侵入
    有人居住之建築物之加重竊盜罪；犯罪事實(三)所為，係犯刑
    法第320 條第1 項竊盜罪；犯罪事實(四)所為，係犯刑法第32
    1 條第2 項、第1 項第1 款至第3 款之攜帶兇器踰越牆垣於
    夜間侵入有人居住之建築物之加重竊盜未遂罪。
  (四)另起訴意旨雖未就上開犯罪事實(三)部分（即移送併辦部分之
    臺灣嘉義地方法院檢察署95年度偵緝字第576 號）提起公訴
    ，惟該部分與原起訴論罪部分，既具有連續犯之裁判上一罪
    關係，依審判不可分原則，乃為起訴效力所及，並經公訴人
    當庭擴張起訴範圍，本院自應併予審究。另起訴意旨雖就犯
    罪事實(二)及(四)部分，未引用刑法第321 條第1 項第1 款，然
    經公訴人當庭更正起訴法條，且此部分亦為起訴事實所論及
    ，本院自得依法論科。
  (五)被告就犯罪事實(一)部分，與廖倉賢、張雅婷間；就犯罪事實
    (二)部分，與廖倉賢間；就犯罪事實(三)部分，與某不詳年籍、
    姓名之成年男子間，分別有犯意聯絡及行為分擔，應依修正
    前刑法第28條，論以共同正犯。
  (六)被告前開多次竊盜行為，時間緊接，所犯係基本構成要件相
    同之罪名，顯係基於概括犯意反覆為之，應依修正前刑法第
    56條連續犯規定，從情節較重部分，論以一共同攜帶兇器毀
    越安全設備於夜間侵入有人居住之建築物竊盜罪，並加重其
    刑。
  (七)被告前因違反麻醉藥品管理條例案件，經法院判處有期徒刑
    5 年2 月確定，於民國88年5 月25日縮短刑期假釋出監，於
    91 年4月23日未經撤銷假釋，以已執行完畢論，有臺灣高等
    法院被告前案紀錄表在卷可按，其受有期徒刑執行完畢，5
    年內再犯本案最重本刑為有期徒刑以上之罪，為累犯，應依
    修正前刑法第47條規定，遞加重其刑。
  (八)爰審酌被告前有毒品、妨害自由等前科，有臺灣高等法院被
    告前案紀錄表在卷可按，可見素行不佳，更進而連續進入前
    述寺廟竊取香油錢，嚴重妨害社會治安，並侵害人民信仰感
    情，缺乏自食其力賺取金錢並尊重他人財產權之觀念，不容
    輕縱，兼衡其犯後自知事證明確，嗣後未多為無謂辯解而坦
    認犯行，及其家庭情況等一切情狀，量處如主文所示之刑。
    至起訴意旨雖求刑1 年6 月，然被告於檢察官面前未坦承全
    部犯行，惟於本院審理時業已就上開犯罪事實皆坦白承認，
    犯罪態度已有不同，是就量刑所須審酌之基礎前後已異，起
    訴意旨認應量處被告有期徒刑1年6月，尚有過重。
  (九)按共同正犯因相互利用他方之行為，以遂行其犯意之實現，
    本於責任共同之原則，有關從刑之沒收部分，雖其他共同正
    犯所有供犯罪所用之物，亦應於其本身所處主刑之後，併為
    沒收之諭知。則本案扣案之鐵剪、塑膠尺各1 支及雙面膠帶
    3 條（其中2 條雙面膠帶已包妥金屬墊片）為共同正犯廖倉
    賢所有，而釣魚工具1 組係姓名、年籍不詳之成年男子所有
    ，皆係隨時可供本案犯罪所用之物，業據被告供承在卷，揆
    諸前開說明，雖為其他共同正犯所有，仍應依修正前刑法第
    38 條 第1 項第2 款規定，均宣告沒收之。
四、應適用之法律：
  (一)刑事訴訟法第273條之1第1項、第299條第1項前段。
  (二)刑法第2 條第1 項前段、第28條（修正前）、第56條（修正
    前）、第320 條第1 項、第321 條第1 項第1 款至第4 款及
    第2 項、第47條（修正前）、第38條第1 項第2 款（修正前
    ）。
本案經檢察官黃楹榆到庭執行職務。
中    華    民    國    95    年    11    月    20    日
                  刑事第五庭  法  官  藍家偉
以上正本證明與原本無異。
如不服本判決，應於判決收受後10日內，向本院提出上訴狀（須
附繕本）。
                              書記官  徐基典
中    華    民    國    95    年    11    月    20    日
附錄本案論罪科刑法條全文
刑法第320條
意圖為自己或第三人不法之所有，而竊取他人之動產者，為竊盜
罪，處5 年以下有期徒刑、拘役或500 元以下罰金。
意圖為自己或第三人不法之利益，而竊佔他人之不動產者，依前
項之規定處斷。
前二項之未遂犯罰之。
刑法第321條
犯竊盜罪而有左列情形之一者，處6 月以上、5 年以下有期徒刑
：
一  於夜間侵入住宅或有人居住之建築物、船艦或隱匿其內而犯
    之者。
二  毀越門扇、牆垣或其他安全設備而犯之者。
三  攜帶兇器而犯之者。
四  結夥三人以上而犯之者。
五  乘火災、水災或其他災害之際而犯之者。
六  在車站或埠頭而犯之者。
前項之未遂犯罰之。
附表
┌────────┬────────┬────────┬────────┐
│法        條    │修正前規定      │修正後規定      │新舊法之適用    │
├────────┼────────┼────────┼────────┤
│刑法第320 條第1 │罰金罰鍰提高標準│刑法施行法第1 條│(一)適用修正前規定│
│項法定刑關於罰金│條例第1 條前段之│之1 規定：「中華│。              │
│部分：罰金罰鍰提│規定：「依法律應│民國94年01月07日│(二)本案被告所犯刑│
│高標準條例第1 條│處罰金、罰鍰者，│刑法修正施行後，│法第320 條第1 項│
│前段、現行法規所│就其原定數額得提│刑法分則編未修正│之罪法定刑有罰金│
│定貨幣單位折算新│高為2 倍至10倍。│之條文定有罰金者│刑，且為刑法分則│
│臺幣條例第2 條、│」              │，自94年01月07日│編未修正之條文而│
│刑法第33條第5 款│現行法規所定貨幣│刑法修正施行後，│定有罰金刑者，於│
│                │單位折算新臺幣條│就其所定數額提高│刑法施行法第1條 │
│                │例第2 條規定：「│為30倍，但72年06│之1 修正增訂前，│
│                │現行法規所定金額│月26日到94年01月│其貨幣單位為銀元│
│                │之貨幣單位為圓、│07日新增或修正之│，是被告所犯刑法│
│                │銀元或元者，以新│條文，就其所定數│第320 條第1 項之│
│                │臺幣元之3 倍折算│額提高為3 倍。」│罪罰金刑之提高標│
│                │之。」          │刑法第33條第5 款│準，於適用罰金罰│
│                │刑法第33條第5 款│規定：「罰金：新│鍰提高標準條例第│
│                │規定：「罰金：1 │臺幣1,000 元以上│1條 前段及現行法│
│                │元以上。」      │，以百元計算之。│規所定貨幣單位折│
│                │                │」              │算新臺幣條例第2 │
│                │                │                │條規定換算為新臺│
│                │                │                │幣時，法定刑罰金│
│                │                │                │部分，最高應為罰│
│                │                │                │金新臺幣15,000元│
│                │                │                │。如適用刑法施行│
│                │                │                │法第1 條之1 規定│
│                │                │                │提高30倍，則最高│
│                │                │                │應為罰金新臺幣15│
│                │                │                │,000元，故關於法│
│                │                │                │定刑為罰金部分之│
│                │                │                │提高標準，新法並│
│                │                │                │非較有利於被告，│
│                │                │                │本案關於刑法第32│
│                │                │                │0 條第1 項之罪法│
│                │                │                │定刑罰金提高標準│
│                │                │                │部分，應依刑法第│
│                │                │                │2 條第1 項前段規│
│                │                │                │定，適用行為時之│
│                │                │                │法律即罰金罰鍰提│
│                │                │                │高標準條例第1條 │
│                │                │                │前段及現行法規所│
│                │                │                │定貨幣單位折算新│
│                │                │                │臺幣條例第2 條之│
│                │                │                │規定。          │
│                │                │                │(三)、法定刑罰金部│
│                │                │                │分，依修正前刑法│
│                │                │                │第33條第5 款規定│
│                │                │                │，及罰金罰鍰提高│
│                │                │                │標準條例第1 條前│
│                │                │                │段提高後，再依現│
│                │                │                │行法規所定貨幣單│
│                │                │                │位折算新臺幣條例│
│                │                │                │第2 條換算為新臺│
│                │                │                │幣時，最高應為新│
│                │                │                │臺幣30元以上，依│
│                │                │                │修正後刑法第33條│
│                │                │                │第5 款規定，為新│
│                │                │                │臺幣1,000 元以上│
│                │                │                │，修正後刑法第33│
│                │                │                │條第5 款規定並非│
│                │                │                │較有利於被告，依│
│                │                │                │刑法第2 條第1項 │
│                │                │                │前段規定，應適用│
│                │                │                │修正前刑法第33條│
│                │                │                │第5 款規定。    │
├────────┼────────┼────────┼────────┤
│刑法第28條      │二人以上共同實施│二人以上共同實行│(一)適用修正前規定│
│共同正犯        │犯罪之行為者，皆│犯罪之行為者，皆│。              │
│                │為正犯。        │為共犯。        │(二)修正後刑法將原│
│                │                │                │共同正犯之共同「│
│                │                │                │實施」犯罪，改為│
│                │                │                │「實行」犯罪，剔│
│                │                │                │除完全未參與犯罪│
│                │                │                │相關行為之實行的│
│                │                │                │陰謀共同正犯及預│
│                │                │                │備共同正犯，屬行│
│                │                │                │為可罰性要件之變│
│                │                │                │更，應依刑法第2 │
│                │                │                │條第1 項，選擇應│
│                │                │                │適用之法律。而本│
│                │                │                │案被告皆著手實行│
│                │                │                │竊取香油錢之行為│
│                │                │                │，則無論適用修正│
│                │                │                │前後之刑法，皆構│
│                │                │                │成共同正犯，則修│
│                │                │                │正後之刑法並非有│
│                │                │                │利於被告，依刑法│
│                │                │                │第2 條第1 項前段│
│                │                │                │之規定，應適用行│
│                │                │                │為時即修正前刑法│
│                │                │                │第28條之規定。  │
├────────┼────────┼────────┼────────┤
│刑法第56條      │連續數行為而犯同│已刪除。        │(一)適用修正前規定│
│連續犯          │一罪名者，以一罪│                │。              │
│                │論。但得加重其刑│                │(二)被告於本案係基│
│                │至二分一。      │                │於概括犯意連續為│
│                │                │                │之，依修正前刑法│
│                │                │                │第56條規定，應以│
│                │                │                │一罪論，並加重其│
│                │                │                │刑，於適用新法時│
│                │                │                │應分論併罰，修正│
│                │                │                │後刑法之規定並非│
│                │                │                │較有利於被告，依│
│                │                │                │刑法第2 條第1 項│
│                │                │                │前段規定，仍應適│
│                │                │                │用修正前刑法第56│
│                │                │                │條規定。        │
├────────┼────────┼────────┼────────┤
│刑法第47條      │受有期徒刑之執行│受徒刑之執行完畢│(一)適用修正前規定│
│累犯            │完畢，或受無期徒│，或一部之執行而│。              │
│                │刑或有期徒刑一部│赦免後，五年以內│(二)被告前因違反麻│
│                │之執行而赦免後，│故意再犯有期徒刑│醉藥品管理條例案│
│                │五年以內再犯有期│以上之罪者，為累│件，經法院判處有│
│                │徒刑以上之罪者，│犯，加重本刑至二│期徒刑5 年2 月確│
│                │至二分之一。    │2 項關於因強制工│定，於民國88年5 │
│                │                │作處分之執行完畢│月25日縮短刑期假│               │為累犯，加重本刑│分之一。第98條第│年月日經法院以年│
│                │                │或一部之執行而免│釋出監，於91年4 │
│                │                │除後，五年以內故│月23日未經撤銷假│
│                │                │意再犯有期徒刑以│釋，以已執行完畢│
│                │                │上之罪者，以累犯│論，有臺灣高等法│
│                │                │                │院被告前案紀錄表│
│                │                │                │在卷可稽，被告於│
│                │                │                │有期徒刑執行完畢│
│                │                │                │後，5 年以內再故│
│                │                │                │意犯本案有期徒刑│
│                │                │                │以上之罪，不論依│
│                │                │                │修正前之刑法第47│
│                │                │                │條，或修正後之刑│
│                │                │                │法第47條第1 項之│
│                │                │                │規定，均構成累犯│
│                │                │                │，修正後之規定，│
│                │                │                │並非有利於被告，│
│                │                │                │應依刑法第2 條第│
│                │                │                │1 項前段規定，逕│
│                │                │                │依修正前刑法第47│
│                │                │                │條規定，論以累犯│
│                │                │                │，加重其刑。    │
├────────┼────────┼────────┼────────┤
│刑法第38條第1項 │供犯罪所用或犯罪│供犯罪所用或犯罪│僅作定義修正，使│
│第2款、第2項供犯│預備之物，以屬於│預備之物，以屬於│適用更為明確，非│
│罪所用或犯罪預備│犯人者為限，得沒│犯罪行為人者為限│法律變更，自不生│
│之物沒收        │收之。但有特別規│，得沒收之。但有│新舊法比較問題，│
│                │定者，依其規定。│特別規定者，依其│無現行刑法第2 條│
│                │                │規定。          │第1 項之適用，且│
│                │                │                │從刑附屬於主刑，│
│                │                │                │除法律有特別規定│
│                │                │                │者外，依主刑所適│
│                │                │                │用之法律（最高法│
│                │                │                │院95年度第8 次刑│
│                │                │                │事庭會議決議參照│
│                │                │                │），故本案應適用│
│                │                │                │修正前規定。    │
└────────┴────────┴────────┴────────┘


司法院資訊處製作；財團法人民間司法改革基金會備份。
